臺灣臺北地方法院民事判決　九十一年度訴字第九五六號
　　原　　　告　　聚巨企業有限公司
　　法定代理人　　乙○○
　　被　　　告　　行政院主計處
　　法定代理人　　甲○
右當事人間請求給付報酬事件，本院判決如左：
    主    文
原告之訴及假執行之聲請均駁回。
訴訟費用由原告負擔。
    事    實
甲、原告方面：
壹、聲明：
一、被告應給付原告新台幣（下同）九十四萬四千七百三十七元及自起訴狀繕本送達
    之翌日起至清償日止，按年息百分之五計付之利息。
二、原告願供擔保請准宣告假執行。
貳、陳述：
一、被告為購製「八十九年戶口及住宅普查宣導品－全磁大湯杯及全棉浴巾」財物採
    購，乃依政府採購法規定，辦理公開招標，嗣由原告得標承攬製作，兩造乃於八
    十九年六月二十七日簽訂正式契約書（以下簡稱契約書）。合約就全棉浴巾部分
    之總價為七十六萬七千元，大湯杯為六十七萬八千元，原告並依契約書第四條規
    定，暫繳履約保證金十萬元及差額保證金二十三萬五千元予被告。嗣原告依約於
    八十九年七月三十日前交貨，送由被告驗收點交。詎被告以「成品滾邊、線條圖
    樣及顏色等，皆與契約附件（貨樣）不符」，因而就全棉浴巾部分判定全棉浴巾
    之原告違約，並依標價比例沒收履約保證金五萬三千元及差額保證金十二萬四千
    七百三十七元，其餘保證金及大湯杯部分之報酬，業已給付原告。
二、惟查被告前揭主張實與事實不符，蓋就二造所立契約書，被告於契約書所附「八
    十九年戶口及住宅普查宣導品製作需求說明及標單」（以下簡稱標單）附件二附
    有全棉浴巾之圖樣，被告僅指定須「繡製本處指定圖案或文字」，別無其他要求
    。何況標單中亦僅就大湯杯部分有約定花色及圖案，至於全棉浴巾部分，被告僅
    於規格中指定成分、尺寸、重量、織法，並特別要求須繡製其指定之圖案或文字
    ，並無其他約定，而原告亦已依兩造約定規格交貨，是被告以原告所交之全棉浴
    巾雖圖案或文字已依約定繡製，惟成品滾邊、線條圖樣及顏色，與契約約定不符
    ，因而判定原告違約，從而拒付原告應得之承攬報酬七十六萬七千元，且沒收保
    證金共一十七萬七千七百三十七元，自屬無據，何況依舉證責任分配原則，被告
    既主張原告給付之工作有瑕疵，自應由被告就瑕疵存在負舉證之責。故原告自得
    依承攬契約請求被告給付前揭金額九十四萬四千七百三十七元。
三、查本件依二造所簽立之承攬契約，被告之向原告訂製全棉浴巾，主要係供八十九
    年台閩地區戶口及住宅普查宣導品之用，其首重者乃被告指定須繡製之文字及圖
    案及數量成分、尺寸、重量及織法，此見標單自明，是原告就此均已依契約約定
    製作，自無違約情事。至於成品滾邊、線條圖樣及顏色，契約並未規定，自不能
    拘束原告有如上述。何況縱認二造有所約定，然本件工作首重者既在繡製ＬＯＧ
    Ｏ用茲紀念，而原告所交付之工作，數量成分、尺寸、重量及織法，又均符合約
    定，則成品滾邊、線條圖樣及顏色，縱與約定不符，惟成品仍係全棉浴巾，仍不
    減損其效用，縱係瑕疵亦非重大，被告依民法第四百九十四條但書規定，亦不得
    解除契約，而僅得請求減少報酬。何況被告均未依法為解除本件契約或請求減少
    報酬，自難拒付本件報酬。
四、又查，依據兩造所簽立之承攬合約第五條第一項第二款約定，被告驗收標的物時
    ，由總數量中抽驗二％數量檢查，檢查標的物中如有五％以下不良品（如貨品規
    格不符、尺寸短缺、圖案及文字不清等瑕疵情事）．．，是依前揭約定所指不良
    品即指貨品規格不符、尺寸短缺、圖案及文字不清。然查原告所承製之全棉浴巾
    ，並無前述瑕疵，此為二造所不爭執。雖全棉浴巾存有被告片面主張之成品滾邊
    、線條圖樣及顏色未如其要求，然原告主張上開事項並非契約約定之範圍，而被
    告復未能舉證證明前開事項為約定範圍。又本件係承攬契約，非樣品買賣，原告
    並無提供與樣品一模一樣之貨品之義務。
參、證據：契約書一份、被告書函二份、標單（含附件一、二圖樣）一份、台北高等
    行政法院九十年度訴字第二○二四號裁定書一分等影本為證。
乙、被告方面：
壹、聲明：如主文第一項所示。
貳、陳述：
一、被告為購製「八十九年台閩地區戶口及住宅普查宣導品－全磁大湯杯、全棉浴巾
    」乙批，爰依政府採購法之規定辦理公開招標，由原告得標，兩造乃於八十九年
    六月二十七日正式簽訂契約書，其中第一條即規定，約定由原告依契約書所附之
    標單所定之數量規格製作成品，於八十九年七月三十日前一次點交於被告。而依
    契約書第十一條「契約附件」之規定，「本契約所附之投標須知、製作需求說明
    及標單‧‧‧均為本契約之一部分，其效力與本契約相同」，因此被告於本件標
    單之附件一、二，明確將所需全磁大湯杯與全棉浴巾以彩色圖樣具體表示，並經
    雙方合意以此彩色圖樣為製作成品之範本，而且被告更當場交付附件一、二所示
    實物予原告，俾使原告得依約定內容承製履行。至八十九年七月二十九日原告通
    知被告（原告聲稱於八十九年七月三十日前交貨，送由被告驗收點交等語云云，
    與事實不符），該承製之「全磁大湯杯、全棉浴巾」已完成，被告得擇期驗收。
    被告遂於八十九年八月四日到場會同辦理驗收，經驗收結果，「全磁大湯杯」部
    份，其不良率為二、五％，依前揭契約第五條規定以總數量相同比例更換一五０
    個良品後，被告同意驗收；然「全棉浴巾」部份，竟未依甲方所要求樣式製作，
    不僅浴巾無圖示所要求之織格，亦無藍綠相間格紋，長寬滾邊亦未依樣製作；同
    時乙方於請求甲方前來驗收前，亦未先行將樣品送校確認，而原告對被告所指成
    品不符合約要求乙節，亦於當日之驗收記錄之「驗收結果」欄簽註廠商意見承認
    ：「(1)滾邊部份，恐有著作權疑義，故未依契約附件樣品製作。(2)橫線未織，係
    考量成品重量。(3)因恐製作交貨時間不及，故未送校。」因此，被告所欲交付之
    成品因無織橫線，故無織格圖樣；滾邊亦未依附件樣品製作，雙方並無疑義。經
    被告審視成品後，認原告違約情節實屬重大，因此依法於八十九年八月二十一日
    即以台八十九年愛一字第一三三二九號函知原告其違約情節，同時就「全棉浴巾
    」部份，按比例沒收其保證金，並教示得異議之期間及機關。原告不服，遂向被
    告為異議，被告於八十九年十月五日以台八十九愛一字第一四八七三號函駁回其
    異議。然原告仍不服該結果，續向行政院公共工程委員會申訴，惟仍遭以申訴無
    理由駁回。原告再向台北高等行政法院起訴，台北高等行政法院業於九十一年三
    月七日宣判，亦駁回原告之訴。
二、按原告主張，被告僅指定「繡製本處指定圖樣或文字」，別無其他要求，因此其
    所交付者已符合契約規定云云，惟查：
  (一)兩造間就「全棉浴巾」之成品規格、顏色、樣式皆已約定如標單附件二所示，因
    此原告之要求，便是如附件二製作成品再「繡製本處指定圖樣或文字」，因：
    本件被告依政府採購法之規定，以該標單對外為招標之意思表示，原告就此要約
    而為投標之意思表示，進而得標並簽立正式之契約書，且於同年六月二十九日兩
    造簽訂契約時，被告特於契約第十一條訂明：「契約附件：本契約所負之投標須
    知、製作需求說明及標單、乙方所繳交之各項證明文件，均為本契約之一部分，
    其效力與本契約相同」，亦即製作標單之附件一、二之規格、尺寸、顏色及圖樣
    均為本契約內容之一部分，原告須按附件一、二之內容製作以為交付，始得認依
    債之本旨為給付。況於八十九年六月九日開標由原告得標後，被告尚將該標單附
    件一、二之「實物」湯杯（以下簡稱樣品湯杯）及全棉浴巾（以下簡稱樣品浴巾
    ）交予原告，俾供其按實物圖樣為承製。而查被告就本案有關被告於原告於得標
    後，即將樣品湯杯、浴巾交予原告之事實，曾多次陳述及書狀表明，而原告均未
    表示否認或爭執，然原告就本案其他方面，卻一再爭執。是以，原告就被告交付
    「實物」之事實，從未表示爭執，按前揭法條之規定，其法律效果係屬「視同自
    認」，被告對此無庸再行舉證。
  (二)又該招標之內容為全磁大湯杯及全棉浴巾，於標單上均註明「壹、全磁大湯杯（
    詳附件一）‧‧‧貳、全棉浴巾（詳附件二）」，而該附件一、二之「彩色」圖
    樣，均明示其圖樣及規格，且於該製作說明及標單上之規格項次，亦附以列明製
    作之設計、尺寸等等需求，俾使投標廠商知悉投標之規格、顏色及圖樣，倘投標
    廠商就投標內容如有疑義，按行政院主計處購製「八十九年戶口及住宅普查宣導
    品－－全磁大湯杯及全棉浴巾」財物採購投標須知第六條：「投標廠商應詳細閱
    覽招標書表，對內容如有疑義，得於八十九年六月三日前向本處本案承辦人員以
    書面查詢‧‧‧」之規定，其得於該期限前為書面查詢，然原告購買招標書表後
    並未於期限前為查詢，是其對該招標內容及範圍應已瞭解，並無疑義。
  (三)何況從前述驗收記錄之「驗收結果」欄簽註廠商意見中可知，原告明知應依附件
    樣品製作，卻故意不為之，依其記載為：「(1)滾邊部份，恐有著作權疑義，故未
    依契約附件樣品製作。(2)橫線未織，係考量成品重量。(3)因恐製作交貨時間不及
    ，故未送校。」等情，顯見原告確實明知就本件「全棉浴巾」應如標單附件二所
    示製作成品，即該附件二所示各節均為系爭契約之一部分，但因「恐有著作權疑
    義」，「考量成品重量」才未按照合約履行，故被告所需絕非僅「繡製本處指定
    圖樣或文字」而無其他要求。
三、原告所交付之全棉浴巾與樣品嚴重不符，依兩造之契約規定，原告確屬違約：
  (一)織格部份：
    查原告所交付之浴巾成品，其根本無織格而其所織線條部份未依標單附件二樣本
    製作，此部份除經原告於驗收紀錄之廠商意見欄自認外，復經九十一年五月三十
    日當庭勘驗筆錄「一、原告交付之物確無橫線，且無織格。二、直線部份未成藍
    、綠相間之情形。」確認無疑，即原告所交付之浴巾成品，僅織有藍、綠二色之
    直線條，不僅無織格；且該藍、綠二色之直線條從頭到尾均為同一顏色，其所織
    線條部份未依標單附件二樣本製作，顯無疑義，
  (二)滾邊部份：
    查原告所交付之浴巾成品，其滾邊部份未依標單附件二樣本為製作，此部份除業
    經原告於驗收紀錄之廠商意見欄自認外，復經九十一年五月三十日當庭勘驗筆錄
    「三、滾邊部份，被告交付之物有滾邊且成藍、綠、白，原告交付之毛巾無滾邊
    只有車邊，且為單色。」確認無疑，即原告所交付之浴巾成品，其滾邊部份僅為
    單色且簡單之車邊，亦即其滾邊部份顯未依標單附件二樣本製作，顯無疑義。
  (三)色差部份：
    原告所交付之浴巾成品，其織法較為稀鬆，而樣品浴巾之織法較為綿密；就色澤
    部份，原告所交付之浴巾成品，其顏色較淡，而樣品浴巾之顏色較深，亦即其織
    法及顏色亦未依標單附件二樣本為製作之情事，此部份業經九十一年五月三十日
    當庭勘驗筆錄「四、原告交付之毛巾，其藍、綠線條之色澤均較被告交付之色澤
    淡。」確認無疑。
  (四)未依約送校部份：
    按該契約第七條規定：「乙方如未能依本契約第三條之期限交貨【含送校等】，
    逾期‧‧‧按‧‧‧計罰‧‧‧以違約論並沒收保證金‧‧‧」是原告依契約有
    依期限交貨【含送校等】之義務並知之甚詳，此部份業經原告於驗收紀錄之廠商
    意見欄自認：「(3)因恐製作交貨時間不及，故未送校。」即足證原告早知悉其有
    依約送校之義務，其未依約送校，復未交付合於債之本旨之成品，顯已違反契約
    之約定。
  (五)綜上所述，原告所交付之成品，並未依據兩造所約定之圖示而製作，其情節顯屬
    違約，經被告判定原告違約情節且按比例沒收其保證金，實屬有據。
四、依系爭契約約定，被告應沒收原告保證金同時拒付其承攬報酬：
    本件雖係依據承攬之法律關係為請求，然該兩造間既有簽立契約書，則彼此之權
    利義務關係當以契約書之約定為準。經查，依契約書第五條「驗收、交貨、出貨
    方式及地點與附帶條件」約定：「‧‧‧(二)甲方驗收標的物時，由總數量抽驗二
    ％數量檢查，檢查標的物中如有五％以下不良品（如貨品規格不符、尺寸短缺、
    圖案及文字不清等瑕疵情事），乙方應以總數量相同比例之良品更換‧‧‧不良
    品若逾十％以上，則全部退貨，以違約論處，並沒收保證金。」承前所述，原告
    所交付之成品，不論在織格、滾邊、織法及色差上，皆不符契約之要求，顯屬「
    不良品」，其情節顯已違反契約之約定，依照契約書第五條之約定，被告自得以
    違約論處，將原告貨品全部退回並沒收保證金。
參、證據：提出：契約書（含標單及附件一、二）。八十九年八月四日驗收記錄、行
    政院公共工程委員會採購申訴審議判斷書、行政院主計處購製「八十九年戶口及
    住宅普查宣導品－－全磁大湯杯及全棉浴巾」財物採購投標須知等影本各一份、
    原告所交付之成品影本數份等件為證。
    理    由
一、原告起訴主張：被告為購製「八十九年戶口及住宅普查宣導品－全磁大湯杯及全
    棉浴巾」財物採購，依政府採購法規定，辦理公開招標，嗣由原告得標承攬製作
    ，兩造乃於八十九年六月二十七日簽訂正式契約書，合約就全棉浴巾部分之總價
    為七十六萬七千元，大湯杯為六十七萬八千元，原告並依契約書第四條規定，暫
    繳履約保證金十萬元及差額保證金二十三萬五千元予被告。詎被告於八十九年八
    月四日驗收時以全棉浴巾成品「成品滾邊、線條圖樣及顏色等，皆與契約附件（
    貨樣）不符」，而判定此部分原告違約，並依標價比例沒收履約保證金五萬三千
    元及差額保證金十二萬四千七百三十七元，惟就其餘保證金及大湯杯部分之報酬
    ，業已給付原告。然因依約被告僅指定於全棉浴巾之圖樣上「繡製本處指定圖案
    或文字」別無其他要求，而原告並依約定規格交貨，故被告拒付原告應得之承攬
    報酬及可請求返還之保證金共計九十四萬四千七百三十七元，即無理由，為此起
    訴請求等語。
    被告則以：兩造於契約書第一條已約定由原告依契約書所附標單載明之數量規格
    ，製作成品，於八十九年七月三十日前一次點交於被告。而依契約書第十一條「
    契約附件」之規定「本契約所附之投標須知、製作需求說明及標單‧‧‧均為本
    契約之一部分，其效力與本契約相同」，而標單附件一、二，已明確將所需全磁
    大湯杯與全棉浴巾以彩色圖樣具體表示，並經雙方合意以之為製作成品之範本，
    且被告更當場交付附件一、二之樣品湯杯及浴巾予原告，俾使原告得依約定內容
    承製履行。惟被告於八十九年八月四日到場會同原告辦理驗收之結果，認原告就
    全磁大湯杯成品部份，其不良率為二、五％，依前揭契約第五條規定以總數量相
    同比例更換一五０個良品後同意驗收；然就全棉浴巾成品部份，因有缺少圖示所
    要求之織格，亦無藍綠相間格紋，長寬滾邊亦未依樣製作，且於告於請求被告前
    來驗收前，亦未先行將成品之樣品送校確認等缺失，而原告當場亦承認：「(1)滾
    邊部份，恐有著作權疑義，故未依契約附件樣品製作。(2)橫線未織，係考量成品
    重量。(3)因恐製作交貨時間不及，故未送校。」，經被告審視成品後，認原告違
    約情節實屬重大，故於八十九年八月二十一日以台八十九年愛一字第一三三二九
    號函知原告其違約情節，同時就全棉浴巾部份，按比例沒收其保證金，實屬有據
    等語置辯。
二、按原告主張被告因欲購製「八十九年台閩地區戶口及住宅普查宣導品－全磁大湯
    杯、全棉浴巾」乙批，依政府採購法之規定於八十九年六月九日辦理公開招標，
    由原告得標，兩造於八十九年六月二十七日正式簽訂契約書，由原告負責承攬製
    作被告指定之全磁大湯杯及全棉浴巾，全棉浴巾部分之總價為七十六萬七千元，
    大湯杯為六十七萬八千元，原告依契約書第四條規定，暫繳履約保證金十萬元及
    差額保證金二十三萬五千元予被告，而原告需於八十九年七月三十日前點交於被
    告。而嗣被告於八十九年八月四日到場會同原告辦理驗收結果，就全棉浴巾部份
    ，認有「無織格，每織格內，未依樣製作藍、綠相間條文（雙面）。織格橫條
    部分有毛球（樣本則無）。長寬滾邊未依樣製作。呈現明顯色差，觸感不如
    原樣精緻。簽約後未依約送校」等缺失，依契約書第五條第二項末段規定，以
    違約論處，並依標價比例沒收履約保證金五萬三千元，並於八十九年八月二十一
    日以台八十九年愛一字第一三三二九號函知原告「(二)「全棉浴巾」：樣品未先送
    校確認，編製之全部成品滾邊、線條圖樣及顏色等，皆與契約附件（貨樣）明顯
    不符，依契約書第五條第二項末段規定，以違約論處，並依標價比例沒收保證金
    」等情，已為兩造所不爭執，並有原告提出之契約書、標單及附件一、二、被告
    八十九年八月二十一日台八十九愛一字第一三三二九號函、被告八十九年十月五
    日台八十九愛一字第一四八七三號函及被告提出之驗收紀錄等證物附卷足稽，自
    堪信為真實。又經本院勘驗原告交付之浴巾成品後，亦發現該等浴巾成品較之被
    告提供原告製作之參考浴巾而言，具有「一、原告交付之物確無橫線，且無織格
    。二、直線部分未呈藍、綠相間之情形。三、滾邊部分被告交付之物有滾邊且成
    藍、綠、白，原告交付之毛巾無滾邊只有車邊，且為單色。四、原告交付之毛巾
    其藍、綠線條之色澤均較被告交付之色澤淡。五、原告交付的毛巾有關八十九年
    戶口及住宅普查其字樣、圖樣與被告當時要求原告製作之毛巾內容相符」，而兩
    造亦對前開勘驗結果並無爭執（參本院九十一年五月三十日言詞辯論筆錄及原告
    九十一年六月二十八日辯論意旨狀），故此部分情節，亦堪信無疑問。惟原告主
    張依契約被告僅於規格中指定全棉浴巾之成分、尺寸、重量、織法，並特別要求
    於浴巾上「繡製本處指定圖案或文字」外，別無其他約定，而原告已依兩造約定
    繡製被告指定圖案或文字並按約定規格交貨，故被告應給付承攬報酬七十六萬七
    千元，並返還沒收之保證金共一十七萬七千七百三十七元，合計九十四萬四千七
    百三十七元等節，則為被告所否認，並以兩造間就「全棉浴巾」之成品已約定需
    依標單及附件二之圖示暨及交付之樣品浴巾實物所示而製作，惟因原告交付之浴
    巾成品較諸上開圖示及實物之浴巾而言並無織格、亦無滾邊、顏色較淡，且未依
    約送校，顯屬違約，故被告有權判定原告違約情節且按比例沒收其保證金云云置
    辯。是以本件爭執之點，乃被告前開主張，是否有據？
三、查依兩造業於契約書第一條及第十一條內，已合意本件承攬標的，應參照「標的
    物名稱、數量及規格：詳製作需求說明及標單」、「契約附件：本契約所附之投
    標須知、製作需求說明及標單‧‧‧均為本契約之一部分，其效力與本契約相同
    」等事項為之，是以有關前揭標單內容，自應據為判斷本件兩造爭執之依據。茲
    就前開標單第貳條第二項「規格」欄所載，原告交付之全棉浴巾應具備「1.成分
    ：100%純棉。2.尺寸：28×56英吋。3.重量：12台兩。4.織法：先染後織，採用
    緹花織布法；反應性染料，不掉色；彩色精梳紗，吸水性強；需繡製本處指定之
    圖案或文字（含附件二）」等品質。是前開標單附件二（乃圖案及文字之混合）
    所載內容，自亦為原告製作全棉浴巾成品時應該參考之事項，當無疑問。再原告
    並不爭執被告於招標時，曾經提示含原告在內之參與投標之廠商與標單附件二相
    同之樣品浴巾供其等觀覽（參本院九十一年五月三十日、七月四日言詞辯論筆錄
    ），是知本件被告提示應供為得標廠商製作全棉浴巾之參考內容除開前述契約書
    、標單外，應仍包括標單附件二之內容及樣品浴巾，應可認定。且依兩造於八十
    九年八月四日共同具名參與（原告方面，為其法定代理人）之驗收紀錄所載，原
    告於驗收當時亦坦承「(1)『滾邊部份』，恐有著作權疑義，故未依『契約附件樣
    本』製作。(2)『橫線未織』，係考量成品重量‧‧‧」等情，觀其亦特別指明「
    契約附件樣本」亦屬原告承攬製作全棉浴巾成品應該依循之標準，可知其於本案
    中空言否認，並無依據。再就原告自承缺失之處，經核卷內資料，僅有標單附件
    二之圖案及樣品浴巾中存有「滾邊」、「橫線」等樣式可資參考；換言之，原告
    必係依據標單附件二及樣品浴巾之內容，始會認定本身之缺失所在無疑。可見被
    告所述：本件原告承攬之全棉浴巾，其製作成品應綜合契約書、標單及附件二內
    容、樣品浴巾之實物等標準所製作，即非無據。至於原告雖於本案中否認上開標
    單附件二圖案內容及樣品浴巾為其承攬系爭全棉浴巾之參考依據，但查依原告之
    法定代理人乙○○於前揭驗收紀錄自承之情，當可推論原告於本案訴訟前並未否
    認上開標單附件二之圖案內容及樣品浴巾乃其承攬工作應該依循之參考資料；何
    況斟酌被告提出之由原告承攬之另一標的物湯杯成品，原告亦不爭執被告曾經提
    示樣品湯杯實物供其觀覽，而兩造於前述標單第壹條第二項中，亦僅簡單就湯杯
    所需規格訂明「1.材質：象牙瓷。2.設計：把手有平抬，杯蓋有蓋頭，杯底外部
    需有本處指定之圖案或文字。3.花色：杯口及杯蓋邊緣有一圈藍、白、粉紅、全
    黃相間之花朵圖案或由本處與得標廠商決定之。4.尺寸：詳附件一」等情，並未
    就所謂杯蓋及杯口邊緣之「花朵圖案」應該如何繪製約明清楚，甚至依上開標單
    內容就附件一之部份亦不過載明應參考所述「尺寸」之事項而不及於其他，然原
    告嗣後製作完成並交付被告之湯杯成品其杯口及杯蓋邊緣一圈之花朵圖案均與標
    單附件一所示之圖樣及樣品湯杯比對相符（查原告就其製作之湯杯成品與被告提
    示之湯杯樣品、附件一之圖樣相符一節，並無爭執），則以同為原告承攬之全棉
    浴巾成品而言，自無例外之理。是知本件依兩造訂約時之真意，顯然已將契約書
    與標單暨附件一、二，樣品湯杯與浴巾等實物等均列為原告製成承攬物品應該參
    考之依據無疑。因此原告空言否認前開樣品浴巾及附件二之圖樣為本件契約內容
    之一部分，即與真實不符，顯難採信。
四、次查，原告已於前述驗收紀錄內坦承製作之全棉浴巾成品確有上述缺失。且依該
    次驗收紀錄所載，原告對於業務單位（即被告之人員）之意見「無織格，每織
    格內，未依樣製作藍、綠相間條紋（雙面）。織格橫條部分有毛球（樣本則無）
    。長、寬滾邊未依樣製作。呈現明顯色差，觸感不如原樣精緻‧‧‧」當場
    亦未否認。甚至經本院當庭勘驗結果，亦發現原告交付之全棉浴巾成品與樣品裕
    巾及標單附件二圖示內容相較，確無橫線、且無織格，而直線部分未呈藍、綠相
    間之情形，甚至被告交付之樣品毛巾有滾邊且成藍、綠、白相間，然原告交付之
    毛巾無滾邊只有車邊且為單色，又原告交付之毛巾其藍、綠線條之色澤亦較被告
    交付之樣品毛巾色澤淡等瑕疵有如前述，足見原告交付之承攬標的物即全棉浴巾
    成品，確有存在前開缺失無疑。故被告嗣後以卷附八十九年八月二十一日台八十
    九愛一字第一三三二九號書函、八十九年十月五日台八十九愛一字第一四八七三
    號書函通知原告謂「『全棉浴巾』‧‧‧編製之全部成品滾邊、線條圖樣及顏色
    等，皆與契約附件（貨樣）明顯不符，依契約書第五條第二項末段規定，以違約
    論處，並依標價比例沒收違約金」、「成品滾邊、線條圖樣及顏色等，皆與契約
    （附件）不符部分：貴公司對本標的物『全棉浴巾』之製作需求說明等，若有疑
    義，應依招標文件疑義期間提出解釋，且本案另一標的物『全磁大湯杯』部分，
    貴公司依本契約書之附件一圖樣交貨驗收，本處判定『全棉浴巾』部分，嚴重瑕
    疵，以違約論處，係依契約書規定審酌‧‧‧本案應依契約書第五條第二項末段
    之規定，以違約論處，並依標價比例沒收履約保證金（五萬三千元）及差額保證
    金（十二萬四千七百三十七元）」等情，即無不當。至於原告雖各以(1)其係擔心
    有涉著作權之爭議，故就交付之全棉浴巾未為滾邊，或(2)成品滾邊、線條圖樣及
    顏色並非兩造就系爭承攬契約（乃製作交付全棉浴巾部分）約定之範圍，或(3)縱
    認上開事項均屬契約約定範圍，且原告交付之物縱有瑕疵但非重大云云置辯。然
    查：
  (一)本件依兩造自承之事實，既屬被告依政府採購法規定，辦理公開招標，則依政府
    採購法第十八條、第二十七條、第四十一條前段等規定，被告必係以公告方式邀
    請不特定廠商投標，且被告亦已將招標公告刊登於政府採購公報並公開於資訊網
    路，而廠商對招標文件內容有疑義者，應於招標文件規定之日期前，以書面向招
    標機關請求釋疑。而原告亦不爭執被告確曾以依卷附行政院主計處購製「八十九
    年戶口及住宅普查宣導品－－全磁大湯杯及全棉浴巾」財物採購投標須知第六條
    之規定曾給予參與投標之廠商閱覽招標書表，並給予疑義期間至八十九年六月三
    日等情。是以原告參與投標時，當對前述招標公告及文件內容甚為清楚；甚至原
    告亦不否認「實物僅有在招標當時交付給廠商看」等語（參本院九十一年七月四
    日言詞辯論筆錄），可知原告於締約前當已就系爭樣品浴巾及標單附件二全棉浴
    巾圖案中有關「滾邊」之部分其樣式知悉清楚，倘其認有違反著作權之疑義，豈
    會不於投標之前即就前開疑義請求被告釋疑反而逕行參與投標？甚至參酌兩造締
    約日期乃八十九年六月二十七日，而約定之原告交貨期限則為八十九年七月三十
    日，以上均經卷附契約書記載明白。茲原告於製作全棉浴巾之過程中，如考量有
    涉及侵犯他人著作權之問題，豈能不在交貨期間屆至前，迅與被告聯絡以圖解決
    疑慮之理？是憑上述，可證原告所述因恐涉有違反著作權法之爭議，故未於系爭
    全棉浴巾成品製作滾邊云云，乃其飾卸之詞，難以採信。
  (二)其次，考諸原告在驗收紀錄中自承之情，可證其於主觀上已認為前述標單附件二
    之圖案、樣品浴巾（實物）等亦屬兩造就系爭承攬製作「全棉浴巾」內容之依據
    已如前述；換言之，原告交付之全棉浴巾成品即應具備與上述標準相同之價值、
    品質。是以標單附件二圖示內容及樣品浴巾所呈之藍、綠、白相間之滾邊，浴巾
    平面並有橫線，直線部分並藍綠相間，有織格，以及顏色等節，應均屬兩造就系
    爭全棉浴巾承攬契約約定之事項無疑。
  (三)再者，債務人非依債務本旨實行提出給付者，不生提出之效力，此為民法第二百
    三十五條所明定。是以物之交付義務人所提出交付之物與契約訂定之內容不符者
    ，不得謂為依債務本旨之提出，自不生提出之效力。而承攬既以「工作」之「完
    成」為目的之契約，於未依當事人之「約定」，發生預期之「結果」（非祗「效
    果」）前，自難謂承攬之工作業已「完成」。故承攬人之工作是否完成，應就契
    約之內容觀察，非可因承攬人應負品質保證及瑕疵修補之擔保責任（見：民法第
    四百九十二條、第四百九十三條）即無視契約之約定，而將除「工作外在形式」
    外之部分，均委之於承攬人擔保責任之範疇（以上，分別參照最高法院三十一年
    上字第二四八一號判例、八十四年度台上字第二二四九號判決等意旨）。查本件
    被告委由原告承攬製作之系爭全棉浴巾成品，其目的除該供為尋常浴巾所用外，
    依此次交易情節，其所著重者尤在於該全棉浴巾之紀念價值兼整體美感，否則被
    告大可於市面上直接採購類似之浴巾再繡製「本處指定之圖案或文字」即可，要
    無特別提示投標廠商標單附件二之圖樣及樣品浴巾，再於得標後囑之原告（得標
    廠商）依循而據為承攬製作之標準之必要。是以系爭原告製作之全棉浴巾成品既
    有如前所述與兩造約定內容不符之處，自應認並未具備必要之價值、品質，難認
    其已依債務本旨之提出，即其承攬製作系爭全棉浴巾之工作自不得認為已經完成
    ，因此被告據此認定，以原告有兩造契約第五條第二項末段之違約事由，沒收保
    證金並拒絕給付此部分之價金，其所稱理由雖嫌簡略，然探求其真意，當係認為
    原告並未依約定之條件、方式、內容完成承攬之工作，並非僅為原告交付之物存
    有瑕疵無疑，是參酌前述說明，原告徒以系爭瑕疵非重大，或被告無權拒絕給付
    價金、返還保證金云云爭辯，亦有誤會而無法採信。
五、此外，原告雖又屢為爭執其於前述驗收紀錄上「簽名」之原因係為領取另項承攬
    標的物「湯杯」之對價，並非因此承認全棉浴巾成品存有缺失云云。惟查此部分
    情節，已經被告否認，而原告又未能對此利己事實舉證證明，是其徒以前開訴訟
    外之陳述（簽名）並非己意一節抗辯，尚無足採。何況參酌原告更於前揭驗收紀
    錄上自動表明就系爭全棉浴巾而言，其成品確有滾邊部份未依契約附件樣品製作
    、橫線未織等問題（並非單純止於簽名承認他造人員之陳述），俱見原告此部分
    抗辯，亦屬矛盾而難以相信。
六、綜上所述，本件原告之主張，為不足採，被告抗辯，尚屬可信。則原告就其承攬
    之製作全棉浴巾成品既未依兩造約定之方式、內容交付，被告即無給付承攬報酬
    及返還保證金之義務。從而，上訴人執此承攬法律關係請求被告給付報酬及保證
    金九十四萬四千七百三十七元，及自起訴狀繕本送達翌日起至清償日止之法定遲
    延利息，即無理由，不應准許，應予駁回。又原告之訴既經駁回，其假執行之聲
    請亦失所附麗，應併駁回之。
七、兩造法律關係及事實已臻明確，本院經審酌兩造其他攻擊方法及證據，均與前開
    論斷結果無礙，爰不再一一詳述，併此敘明。
八、結論：原告之訴為無理由，依民事訴訟法第七十八條，判決如主文。
中　　　華　　　民　　　國　　九十一　　年　　　七　　　月　　十八  　　日
                                  民事第一庭法      官　蕭胤瑮
右為正本係照原本作成
如對本判決上訴，須於判決送達後廿日內向本院提出上訴狀
中　　　華　　　民　　　國　　九十一　　年　　　七　　　月　　 十八　　 日
　　　　　　　　　　　　　　　　　　　　　　法院書記官　方美雲
